【裁判字號】    97,訴,2346
【裁判日期】    970917
【裁判案由】    毒品危害防制條例
【裁判全文】
臺灣板橋地方法院刑事判決              97年度訴字第2346號
公  訴  人  臺灣板橋地方法院檢察署檢察官
被      告  甲○○
上列被告因違反毒品危害防制條例案件，經檢察官提起公訴（97
年度毒偵字第3307號、第4146號），因被告於本院準備程序中就
被訴事實為有罪之陳述，本院告知被告簡式審判程序之旨，並聽
取當事人之意見後，合議庭裁定改由受命法官獨任依簡式審判程
序進行，判決如下：
    主  文
甲○○施用第一級毒品，累犯，處有期徒刑拾月。扣案之海洛因
壹包（驗餘淨重零點肆陸捌柒公克）沒收銷燬之、注射針筒貳支
及分裝勺壹支均沒收；又施用第二級毒品，累犯，處有期徒刑陸
月。扣案之分裝勺壹支沒收；應執行有期徒刑壹年貳月。扣案之
海洛因壹包（驗餘淨重零點肆陸捌柒公克）沒收銷燬之、注射針
筒貳支及分裝勺壹支均沒收。
    事  實
一、甲○○前曾於民國八十七間因施用毒品案件，經本院以八十
    七年度毒聲字第一八八五號裁定送觀察、勒戒後，因認有繼
    續施用之傾向，再經本院以八十七年度毒聲字第二二五０號
    裁定令入戒治處所施以強制戒治，嗣因戒治成效良好，經本
    院以八十八年度毒聲字第一三九四號裁定停止戒治所餘戒治
    期間付保護管束，於八十八年三月三十日停止戒治出所，於
    保護管束期間，因違反保護管束情節重大，再經本院以八十
    八年度毒聲字第五二六四號裁定撤銷停止戒治，入所執行殘
    餘之戒治期間，於八十九年五月四日戒治期滿執行完畢釋放
    出所，並經臺灣板橋地方法院檢察署檢察官以八十九年度戒
    毒偵字第四七三號為不起訴處分確定；又於九十年間因施用
    第一級毒品案件，經本院以九十年度毒聲字第二三九０號裁
    定令入戒治處所施以強制戒治，嗣因戒治成效良好，又經本
    院以九十一年度毒聲字第七九五號裁定停止戒治所餘戒治期
    間付保護管束，於九十一年四月二十五日停止戒治出所，於
    九十一年六月三日因強制戒治期滿未經撤銷視為執行完畢，
    另並經檢察官提起公訴，經本院以九十年度訴字第一一八一
    號判處有期徒刑八月確定；再於九十年間因詐欺案件，經本
    院以九十年度易字第一四七三號判處有期徒刑四月確定，上
    開二罪經本院裁定應執行刑為有期徒刑十一月，於九十二年
    三月十日縮刑期滿執行完畢；復因於九十二年九月間施用第
    一級毒品案件，經本院以九十二年度毒聲字第三０三三號裁
    定令入戒治處所施以強制戒治，於九十三年一月九日因毒品
    危害防制條例修正施行釋放出所（未執行完畢），另並經檢
    察官聲請簡易判決處刑，經本院改依通常程序審理以九十二
    年度訴字第二六００號判處有期徒刑一年確定，於九十四年
    二月十六日縮刑期滿執行完畢；又於九十四年間因持有第一
    級毒品案件，經本院以九十四年度簡字第三三六八號判處有
    期徒刑四月確定，於九十五年三月二十九日縮刑期滿執行完
    畢；再於九十四年間因竊盜案件，經本院以九十四年度簡字
    第五二四四號判處有期徒刑五月確定，於九十五年十月二十
    二日縮刑期滿執行完畢。竟仍不知悔改，復基於施用第一級
    毒品海洛因及第二級毒品甲基安非他命之犯意，於97年3 月
    6 日上午10時許，在臺北縣三峽鎮○○路44巷5 號住處，施
    用第一級毒品海洛因1 次。另於97年3 月6 日下午15時50分
    許為警查獲前96 小 時內，在不詳處所，施用第二級毒品甲
    基安非他命1 次。嗣於97年3 月6 日15時50分許，在上址住
    處為警查獲，並起出第一級毒品海洛因1 包（淨重0.4710公
    克）、已使用之注射針筒2 支及分裝勺1 支等物。經警命採
    尿送驗均呈甲基安非他命類及鴉片類陽性反應始查悉上情。
二、案經臺北市政府警察局中正第二分局報告臺灣板橋地方法院
    檢察署檢察官偵查起訴。
    理  由
一、訊據被告甲○○對於前揭事實，坦承不諱，又被告為警查獲
    時採其尿液送驗，結果分別呈甲基安非他命、嗎啡陽性反應
    ，有台灣尖端先進生技醫藥股份有限公司97年3 月14日出具
    之濫用藥物檢驗報告在卷可稽。此外，復有臺北市政府警察
    局偵辦毒品案件尿液檢體委驗單、交通部民用航空局航空醫
    務中心97年3 月14日航藥鑑字第0971532 號毒品鑑定書、扣
    案之海洛因1 包、注射針筒2 支、分裝勺1 支等存卷可憑，
    足認被告自白與事實相符。
二、按毒品危害防制條例於九十二年七月九日修正公布，自九十
    三年一月九日施行，其中第二十條、第二十三條將施用毒品
    之刑事處遇程序，區分為「初犯」及「五年內再犯」、「五
    年後再犯」。依其立法理由之說明：「初犯」，經觀察、勒
    戒或強制戒治後，應為不起訴處分或不付審理之裁定；經觀
    察、勒戒或強制戒治執行完畢釋放後，「五年內再犯」者，
    因其再犯率甚高，原實施之觀察、勒戒及強制戒治既已無法
    收其實效，爰依法追訴或裁定交付審理。至於經觀察、勒戒
    或強制戒治執行完畢釋放後，「五年後再犯」者，前所實施
    之觀察、勒戒或強制戒治已足以遮斷其施用毒品之毒癮，為
    期自新及協助其斷除毒癮，仍適用「初犯」規定，先經觀察
    、勒戒或強制戒治之程序。從而依修正後之規定，僅限於「
    初犯」及「五年後再犯」二種情形，始應先經觀察、勒戒或
    強制戒治程序。倘被告於五年內已再犯，經依法追訴處罰，
    縱其第三次（或第三次以上）再度施用毒品之時間，在初犯
    經觀察、勒戒或強制戒治執行完畢釋放五年以後，已不合於
    「五年後再犯」之規定，且因已於「五年內再犯」，顯見其
    再犯率甚高，原實施觀察、勒戒或強制戒治，已無法收其實
    效，即應依該條例第十條處罰，此有最高法院九十五年度第
    七次刑事庭會議決議可資參照。查被告前曾於八十七間因施
    用毒品案件，經本院以八十七年度毒聲字第一八八五號裁定
    送觀察、勒戒後，因認有繼續施用之傾向，再經本院以八十
    七年度毒聲字第二二五０號裁定令入戒治處所施以強制戒治
    ，嗣因戒治成效良好，經本院以八十八年度毒聲字第一三九
    四號裁定停止戒治所餘戒治期間付保護管束，於八十八年三
    月三十日停止戒治出所，於保護管束期間，因違反保護管束
    情節重大，再經本院以八十八年度毒聲字第五二六四號裁定
    撤銷停止戒治，入所執行殘餘之戒治期間，於八十九年五月
    四日戒治期滿執行完畢釋放出所，並經臺灣板橋地方法院檢
    察署檢察官以八十九年度戒毒偵字第四七三號為不起訴處分
    確定；又於九十年間因施用第一級毒品案件，經本院以九十
    年度毒聲字第二三九０號裁定令入戒治處所施以強制戒治，
    嗣因戒治成效良好，又經本院以九十一年度毒聲字第七九五
    號裁定停止戒治所餘戒治期間付保護管束，於九十一年四月
    二十五日停止戒治出所，於九十一年六月三日因強制戒治期
    滿未經撤銷視為執行完畢，另並經檢察官提起公訴，經本院
    以九十年度訴字第一一八一號判處有期徒刑八月確定；復因
    於九十二年九月間施用第一級毒品案件，經本院以九十二年
    度毒聲字第三０三三號裁定令入戒治處所施以強制戒治，於
    九十三年一月九日因毒品危害防制條例修正施行釋放出所（
    未執行完畢），另並經檢察官聲請簡易判決處刑，經本院改
    依通常程序審理以九十二年度訴字第二六００號判處有期徒
    刑一年確定，於九十四年二月十六日縮刑期滿執行完畢，有
    臺灣高等法院被告前案紀錄表一份附卷可稽，參諸前開說明
    ，本件自無再經觀察、勒戒及強制戒治之必要，自應逕行追
    訴處罰。是本件事證明確，其犯行堪予認定，應予依法論科
    。
三、核被告甲○○所為，係犯毒品危害防制條例第10條第1 、2
    項之施用第一、二級毒品罪。被告持有第一、二級毒品之低
    度行為，為施用之高度行為所吸收，不另論罪。又被告所犯
    上開施用第一、二級毒品罪，犯意各別，行為互殊，應予分
    論併罰。再被告如事實欄所載之前科及執行紀錄，有臺灣高
    等法院被告前案紀錄表在卷可考，其於受有期徒刑執行完畢
    後，5 年內故意再犯本件有期徒刑以上之罪，均為累犯，應
    依法加重其刑。爰審酌被告素行非佳，前已因施用毒品案件
    經送強制戒治，仍不能戒除毒癮，再次漠視法令禁制而犯本
    罪，顯見其戒除毒癮之意志薄弱，兼酌其施用毒品行為本質
    上係屬自我戕害行為，反社會性之程度應較低等一切情狀，
    分別量處如主文所示之刑，並定其應執行之刑。
四、扣案之海洛因1 包（淨重0.4710公克，取樣0.0023公克，驗
    餘0.4687公克），屬當場查獲之第一級毒品，又其外包裝袋
    與毒品粉末難以完全析離，除鑑驗使用之毒品已滅失無庸沒
    收銷燬之外，餘均應依毒品危害防制條例第18條第1 項前段
    規定，宣告沒收銷燬之。另扣案之注射針筒2 支為被告所有
    供施用海洛因之物；分裝勺1 支，為被告所有供施用海洛因
    及安非他命所用之物，業據其供承在卷，爰依刑法第38條第
    1 項第2 款規定宣告沒收。
據上論斷，應依刑事訴訟法第273 條之1 第1 項、第299 條第1
項前段，毒品危害防制條例第10條第1 項、第2 項、第18條第1
項前段，刑法第11條前段、第47條第1 項、第51條第5 款、第38
條第1 項第2 款，判決如主文。
本案經檢察官藍海凝到庭執行職務。
中    華    民    國    97    年    9     月    17    日
                  刑事第十六庭  法  官  李君豪
以上正本證明與原本無異。
如不服本判決，得自收受送達之日起10日內敘明上訴理由，向本
院提出上訴狀（須附繕本）。
                                書記官  金和國
中    華    民    國    97    年    9     月    17    日
附錄本案論罪科刑法條全文
毒品危害防制條例第10條
施用第一級毒品者，處6月以上5年以下有期徒刑。
施用第二級毒品者，處3年以下有期徒刑。


司法院資訊處製作；財團法人民間司法改革基金會備份。
